臺灣高雄地方法院交通事件裁定　　　　 96年度交聲字第477號
原處分機關　高雄市政府
異　議　人　甲○○
即受處分人
上列異議人因違反道路交通管理處罰條例案件，對於高雄市政府
高雄市交通事件裁決中心於96年5 月9 日所為之處分（原處分：
高市府交裁字第裁32-BO0000000號），聲明異議，本院裁定如下
：
    主  文
異議駁回。
    理  由
一、異議意旨略以：異議人於民國96年4 月2 日駕駛車牌號碼PJ
    F-298 號重型機車，行駛於高雄市○○○路與同慶路交叉口
    因「闖紅燈」為警查獲致遭裁決應處新臺幣（下同）1,800
    元之罰鍰。惟異議人於違規單登載之日期及時間，駕車（南
    向）經該路口當時該路口之燈號係黃燈閃爍狀況，且異議人
    所駕機車前後輪均已逾停止線，因此異議人續往前行並嗣側
    向（東向）燈號變綠燈後隨之以二段式方式左轉彎向同慶路
    方向行駛，異議人違規地點之交叉路口約為同慶路88號，而
    值勤員警之值勤點約為同慶路138 號（即違規地點之下一個
    路口），二者距離約有150 公尺遠，且當時員警值勤點以目
    視並無法看見和平一路之燈光號誌變換情形，因此警員認定
    異議人違規之事實係以遠距方式及燈光變換之邏輯推定之結
    果，異議人確未闖紅燈，是異議人不服，為此聲明異議云云
    。
二、按停止線，用以指示行駛車輛停止之界限，車輛停止時，其
    前懸部分不得伸越該線，道路交通標誌標線號誌設置規則第
    170 條第1 項前段定有明文。次按汽車駕駛人，行經有燈光
    號誌管制之交岔路口闖紅燈者，處新臺幣1,800 元以上5,40
    0 元以下罰鍰，並記違規點數3 點，道路交通管理處罰條例
    第53條第1 項、第63條第1 項第3 款亦規定甚明。再按交通
    警察掣單舉發違反道路交通管理處罰條例所列之違規事實，
    本質上為行政處分，係公務員基於職務上之權力，依法就特
    定之具體事件所為具有公法上效果之單方行政行為，基於公
    務員為公法上行為具有公信力之原則，該行政處分當可被推
    定為真正，其據以依法處分之事實認定亦推定為正確，本此
    公信原則，立法者賦予行政機關制定違反道路交通管理事件
    統一裁罰基準及處理細則，使執勤警員得當機處分，以達其
    維護交通秩序、安全之行政目的，反之，若謂公務員一切行
    政行為均需預留證據以證其實，則國家行政必窒礙難行，據
    此，刑事訴訟法就犯罪證據有關之規定中與屬行政秩序罰之
    交通違規裁罰本質不合之部分，自不在準用之列。是若無證
    據足資證明執勤警員之舉發有誤或有捏造事實違法取締之情
    事，則執勤警員本其維護交通秩序、安全職責所為之舉發，
    自應受到合法、正確之推定。
三、經查：
  (一)異議人即受處分人甲○○於96年4 月2 日16時12分許，騎乘
    車牌號碼PJF-298 號機車行經高雄市○○○路由北向東左轉
    同慶路時闖越和平一路口之紅燈，經警員郭基德攔停並填製
    高雄市政府警察局高市警交字第BO0000000 號舉發違反道路
    交通管理事件通知單，異議人於應到案日期前向原處分機關
    提出申訴，經原舉發單位調查結果，仍認異議人有上揭違規
    行為，原處分機關乃於96年5 月9 日以高市府交裁字第裁32
    -BO0000000號違反道路交通管理事件裁決書，依道路交通管
    理處罰條例第53條第1 項、第63條裁處異議人罰鍰新臺幣1,
    800 元，並記違規點數3 點，異議人於收受該裁決書後於期
    限內提起異議等情，有上開舉發通知單、高雄市政府警察局
    交通警察大隊96年4 月20日高市警交三字第0960007136號函
    、陳情書、裁決書、聲明異議狀等各1 份附卷可稽。
  (二)異議人即受處分人甲○○於本院訊問時固坦承於96年4 月2
    日16時12分許，騎乘車牌號碼PJF-298 號機車自高雄市○○
    ○路北向南方向行駛，至同慶路口向東轉入同慶路，惟矢口
    否認有何闖紅燈之違規行為，辯稱：我沒有闖紅燈，我原先
    行駛在和平一路要轉同慶路，我過和平一路的停止線時是綠
    燈，我要到同慶路待轉，但我的車輪全過停止線時已經變成
    黃燈云云。惟證人即本件舉發警員郭基德於本院訊問時結證
    稱：96年4 月2 日16時12分我在同慶路與和平路口值勤，我
    當時站立的位置在同慶路上如庭呈之照片編號5 所標示之位
    置，我所站立的位置雖無法清楚看到和平一路的號誌燈，但
    當時同慶路上的號誌已經變換為綠燈，異議人仍從和平一路
    北向南繼而向東左轉同慶路，所以和平一路的號誌應是紅燈
    等語綦詳（本院卷第21頁）。異議人雖另辯稱當時是於和平
    一路上號誌燈綠燈時以兩段式左轉之方式到同慶路上待轉云
    云，惟和平一路北向南左轉同慶路路口未設待轉區，因右邊
    是文化中心的入口所以沒有設待轉區，若自和平一路北向南
    行駛左轉同慶路的駕駛人無需以兩段式左轉，況同慶路號誌
    燈已轉變為綠燈後，異議人才從和平一路之停止線慢慢騎出
    來，騎到文化中心大門口前，再左轉到同慶路上一情，亦經
    證人郭基德證述在卷（本院卷第21頁、第22頁），且和平一
    路上文化中心入口前確未設置左轉待轉區，亦有證人郭基德
    庭呈之自和平一路與同慶路口四方拍攝之照片10張可資佐證
    。以行車管制號誌燈運轉設計而言，同慶路上之號誌燈如已
    轉變為綠燈，則和平一路上之號誌燈即為紅燈，此為當然之
    理。證人郭基德既先看到同慶路上號誌燈轉變為綠燈後，才
    看到異議人從和平一路之停止線騎至文化中心入口，則無論
    異議人是否要騎至文化中心入口待轉，其確有闖越紅燈之違
    規行為至明。
  (三)另查本件異議人違規行為，係警員當場攔停告發，並無照相
    存證，現場亦無裝設固定式違規測速照相器材及監視攝影機
    ，此有高雄市政府警察局交通警察大隊96年6 月21日高市警
    交三字第0960012336號函在卷可憑（本院卷第18頁），本件
    異議人違規行為並無照片以資佐證一節，固易生舉發警員與
    違規人之爭執，然按當時警員郭基德係執行交通勤務而舉發
    違反道路交通管理處罰條例所列之違規事實，本質上為行政
    處分，依首揭說明，該行政處分所認事實當可被推定為真正
    ，且本件違規係由警員當場攔停舉發，其所憑之證據尚有執
    勤警員本身之舉證，其與一般公路上依有顯示違規車輛車號
    之自動測速照片逕行舉發之情形自屬有別，況證人與異議人
    既無仇隙，應無甘冒偽證之風險攀誣異議人之可能，且白日
    在和平一路與同慶路口行駛之車輛川流不息，警員取締違規
    車輛尚非難事，若非確有其事，自無任意指摘異議人闖越紅
    燈之必要，是其證言自屬可信，異議人前開所辯，不足採信
    。
  (四)綜上所述，異議人確有如舉發違反道路交通管理事件通知單
    所載之違規事實，應可認定。故原處分機關據以援引上開規
    定，裁處如上開裁決書處罰主文所示之罰鍰並記違規點數，
    並無不當，本件異議為無理由，應予駁回。
四、據上論斷，應依道路交通案件處理辦法第19條，裁定如主文
中　　華　　民　　國　　96　　年　　9 　　月　　21　　日
                  交通法庭      法　官  林芳華
以上正本證明與原本無異。
如不服本裁定，應於送達後5日內，向本院提出抗告狀。
中　　華　　民　　國　　96　　年　　9 　　月　　21　　日
                                書記官  黃靖媛
